最高法院刑事判決                              八十八年度台上字第五二三九號
    上  訴  人  甲○○
右上訴人因常業重利案件，不服台灣高等法院台南分院中華民國八十八年五月二十日
第二審判決（八十八年度上訴字第四五八號，起訴案號：台灣台南地方法院檢察署八
十七年度偵字第一一二一三號），提起上訴，本院判決如左：
    主  文
上訴駁回。
    理  由
按刑事訴訟法第三百七十七條規定，上訴於第三審法院，非以判決違背法令為理由，
不得為之。是提起第三審上訴，應以原判決違背法令為理由，係屬法定要件。如果上
訴理由狀並未依據卷內訴訟資料，具體指摘原判決不適用何種法則或如何適用不當，
或所指摘原判決違法情事，顯與法律規定得為第三審上訴理由之違法情形，不相適合
時，均應認其上訴為違背法律上之程式，予以駁回。本件原判決綜合調查證據之結果
，認上訴人甲○○犯有刑法第三百四十五條以犯乘他人急迫貸以金錢，而取得與原本
顯不相當之重利罪為常業，因認第一審判決論上訴人以上開罪名，處有期徒刑柒月；
借貸明細表壹紙、支票柒張均沒收，為無不合，予以維持，駁回上訴人在第二審之上
訴，已詳認定犯罪事實之依據及憑以認定之理由，並對上訴人否認犯罪之辯詞，如
何不足採信，均已依據卷內資料予以指駁及說明，從形式上觀察，原判決並無違背法
令情形。上訴意旨謂：依原判決附表所示借款利息，其中被害人標志誠、鍾守台、蔡
淑女三人部分，均月息五分，衡諸現行民間互助會之利息，顯非偏高，自不該當於重
利罪名，原判決就上開部分亦論以重利罪，殊有違誤等語，係就原判決已詳為論斷與
說明之事項，再為事實上之爭執，殊非適法之第三審上訴理由。又原判決理由一係說
明上訴人以犯乘他人急迫貸以金錢，而取得與原本顯不相當之重利為常業等事實，業
據上訴人於警訊時就「收取重利」部分供承不諱，被害人鍾守台等則對於因急迫始向
上訴人借款並給付重利之事實，指訴不移，復有借貸明細表一紙、支票七張扣案可資
佐證，乃據以認定上訴人犯有常業重利罪行。並非指上訴人於警訊時就「乘他人急迫
」一節亦為自白。再原判決認定上訴人收取之利息數額，固與第一審判決之認定不同
，但不影響上訴人成罪。此外，上訴人徒憑己意，對原審職權之適法行使及原判決理
由已詳為論斷之事項，任意爭辯，顯與法定上訴第三審之形式要件不符，其上訴違背
法律上之程式，應予駁回。
據上論結，應依刑事訴訟法第三百九十五條前段，判決如主文。
中      華      民      國    八十八    年      九      月     十六     日
                              最高法院刑事第七庭
                                  審判長法官  謝  家  鶴
                                        法官  洪  文  章
                                        法官  花  滿  堂
                                        法官  陳  世  淙
                                        法官  洪  佳  濱
      右正本證明與原本無異
                                              書  記  官
中      華      民      國    八十八    年      九      月     三十     日
